臺灣高等法院刑事判決　　　　　　　　95年度上訴字第3752號
　上　訴　人
　即　被　告　甲○○
　指定辯護人　本院公設辯護人李廣澤
上列上訴人因違反槍砲彈藥刀械管制條例案件，不服臺灣桃園地
方法院94年度訴字第2407號，中華民國95年 8月23日第一審判決
（起訴案號：臺灣桃園地方法院檢察署94年度偵字第 17675號）
，提起上訴，本院判決如下：
    主  文
原判決撤銷。
甲○○未經許可，持有可發射子彈具有殺傷力之改造手槍，處有
期徒刑貳年，併科罰金新臺幣壹萬貳仟元，罰金如易服勞役，以
新臺幣壹仟元折算壹日。扣案之具殺傷力改造手槍壹把（含彈匣
壹個，槍枝管制編號：0000000000號）及具殺傷力之土造子彈
顆，均沒收。
    事  實
一、甲○○明知槍砲彈藥刀械管制條例所列管之槍砲、彈藥，非
    經中央主管機關許可，不得擅自持有，竟基於持有可發射子
　　彈具有殺傷力之改造手槍及子彈之犯意，於民國（下同）94
  　年 6月中旬某日，在基隆市八斗子漁港附近，以新臺幣（下
    同）50,000元之代價，向真實姓名年籍不詳綽號「阿砲」之
    成年男子，購買具殺傷力可擊發適用子彈之仿 BERETTA廠84
　　型半自動手槍製造之改造手槍1支（含彈匣1個，槍枝管制編
  　號：0000000000號），及具殺傷力之直徑約 7.6釐米金屬彈
    頭土造子彈 5顆（其中二顆經鑑定採樣試射已滅失），而非
    法持有之。嗣甲○○為尋找工作，攜帶上揭槍彈至張樹元位
    於桃園縣大園鄉五權村15鄰大埔1之3號之處所暫住，於94年
    10月11日晚間11時30分許，桃園縣政府警察局大園分局員警
    林峻宇、彭俊華及身著警察制服之埔心派出所羅姓員警，前
    往上開住處查訪張樹元所涉犯強盜罪嫌時，因見甲○○站在
    門口，欲上前詢問時，甲○○見員警前來，竟企圖躲避而衝
    入上揭處所內，警員林峻宇、彭俊華等人見狀，認甲○○犯
    罪嫌疑重大，拒絕盤查而逃逸，遂追躡之而進入該處屋內，
    令甲○○及屋內之鄭榮富、王建昌、張正順、楊惠蘭、蔡文
    智等人坐在客廳椅子上，警員見甲○○正在藏放物品，喝叱
    甲○○：「你在藏什麼」，甲○○見狀，即自行將置放於其
    外套口袋內之上揭槍彈取出，而對於未發覺之罪自首而受裁
    判，並經警當場扣得其持有之上開槍彈，始悉上情。
二、案經桃園縣政府警察局大園分局報請臺灣桃園地方法院檢察
    署檢察官偵查起訴。
    理  由
一、上訴人即被告甲○○經合法傳喚無正當理由未於本院言詞辯
    論期日到庭，爰不待其陳述逕行判決，合先敘明。
二、訊據被告迭於警詢、偵查中、原審法院審理時及本院準備程
    序時供承上揭非法持有可發射子彈具有殺傷力之改造手槍及
    具有殺傷力之子彈等事實，並有經警於上開時地查獲被告持
    有之改造手槍1支及直徑七點六釐米之金屬彈頭土造子彈5顆
    扣案可稽，而該等扣案之槍彈經送內政部警政署刑事警察局
    鑑定結果：「一、送鑑改造手槍壹枝（含彈匣壹個，槍枝管
    制編號0000000000），認係仿BERETT A廠84型半自動手槍製
    造之槍枝，換裝土造金屬槍管及槍機而成之改造手槍，機械
    性能良好，可擊發適用子彈，認具殺傷力。二、送鑑子彈 5
    顆，均係土造子彈，具直徑7.6mm之金屬彈頭，採樣2顆試射
    ，可擊發，認具殺傷力。」，有該局94年11月23日刑鑑字第
    0940163705號槍彈鑑定書乙份附卷可稽（見偵查卷第50頁）
    ，是被告上揭自白非法持有可發射子彈具有殺傷力之改造手
    槍及具有殺傷力之子彈堪認與事實相符，事證明確，被告犯
    行，應堪認定。
三、核被告所為，係犯槍砲彈藥刀械管制條例第8條第4項之未經
    許可持有可發射子彈具有殺傷力之槍枝罪及同條例第12條第
　  4 項之未經許可持有子彈罪。被告以一行為同時持有上開槍
    彈，係一行為同時觸犯槍砲彈藥刀械管制條例第8條第4項之
    未經許可持有可發射子彈具有殺傷力之槍枝罪及第12條第 4
    項之未經許可持有子彈罪，為想像競合犯，應依刑法第55條
    規定，從一重之未經許可持有可發射子彈具有殺傷力之槍枝
    罪處斷，至被告行為後，刑法第55條想像競合犯之規定，雖
    於94年1月7日修正公布，並於95年7月1日施行，增列但書規
    定「但不得科以較輕罪名所定最輕本刑以下之刑」，惟此僅
    係想像競合犯科刑之限制，為法理之明文化，非屬法律之變
    更（參照最高法院95年第 8次刑事庭會議決議），自無新、
    舊法比較之問題，附此敘明。又被告於犯罪經有偵查犯罪職
    權之機關或公務員發覺前，即向有偵查權限之警員自動提出
    本件扣案之槍彈，坦承犯行並接受裁判，此據被告供述在卷
    ，並經證人即當時在場警員彭俊華於原審法院審理時證稱：
    當天伊前往該處訪查時，見被告往屋內跑，渠等便跟著追到
    客廳，因被告係往屋內跑之人，故伊叫被告靠在牆上不要動
    ，並用手碰觸到被告拿在手上的外套，發現有一個硬物，並
    問被告這是什麼東西，被告說是 1支槍，伊要被告將外套交
    給伊，伊再將槍取出，在伊觸碰被告外套之前，並不知道裡
    面是什麼東西，且從外觀上看不出來，在被告沒有說出或把
    槍拿出來之前，伊並不知道有這把槍云云（見原審卷第82至
    90頁），另證人即當時在場之楊蕙蘭、鄭榮富、蔡文智、王
    建昌等人於原審法院審理時並均證稱：扣案之槍彈係被告自
    行取出交給警察等語，是被告確有於警員尚未知悉其所涉之
    犯罪前，即將槍彈自動取出交由警員，坦承犯行並接受裁判
    ，合於自首之要件，而查槍砲彈藥刀械管制條例第 18條第1
    項前段規定「犯本條例之罪自首，並報繳其持有之全部槍砲
    、彈藥、刀械者，減輕或免除其刑」，此乃係刑法關於自首
    之特別規定，查本件被告於警員尚未知悉其所涉之非法持有
    槍彈前，即將上揭槍彈自動取出交予警員，並坦承犯行及接
    受審判，爰依槍砲彈藥刀械管制條例第 18條第1項前段之規
    定減輕其刑。原審以被告上述犯行，事證明確，予以論罪科
    刑，固非無見，惟查被告於偵查機關知悉其涉犯之非法持有
    槍彈犯行前，即向警自首並交出所非法持有之上開槍彈，合
    與自首之要件，而此槍砲彈藥刀械管制條例第18條第 1項前
　　段定有特別規定，係屬刑法關於自首之特別規定，原審就被
  　告自首未適用槍砲彈藥刀械管制條例關於自首之特別規定，
　　而援引刑法第62條前段之規定，自有適用法則不當之違誤，
  　尚有未洽，是被告上訴意旨雖未指摘及此，惟原判決既有可
    議之處，自應由本院予以撤銷改判，爰審酌被告之素行、犯
　　罪之動機、目的、手段、未經許可持有具有殺傷力之手槍 1
  　支及子彈 5顆，對於社會治安危害非輕，惟被告持有上開槍
    彈並未持之從事其他犯罪行為，尚未對社會治安產生重大危
    害即遭警查獲，及犯罪後坦承犯行等一切情狀，量處有期徒
    刑2年，併科罰金新台幣1萬2000元。而查被告行為後，刑法
    第42條關於罰金易服勞役之折算標準及期限等規定業已修正
    ，並於94年2月2日經總統公布，於95年7月1日施行，修正前
    刑法第42條第 2項前段原規定「易服勞役以一元以上三元以
    下，折算一日。」，而此並依修正前罰金罰鍰提高標準條例
    第 2條前段規定，就其原定數額提高為一百倍折算一日，是
    被告行為時之易服勞役折算標準應以銀元300元即新台幣900
    元折算一日。惟95年7月1日修正公布施行之刑法第42條第 3
    項前段則規定「易服勞役以新臺幣一千元、二千元或三千元
    折算一日」，並將原罰金罰鍰提高標準條例第 2條之規定刪
    除，是以新法係將易服勞役折算標準統一為1000元、2000元
    、3000元，比較新舊法之易服勞役折算標準，以修正後之規
    定較有利於被告，依刑法第2條第1項但書之規定，並就併科
    罰金部分，依刑法第42條第 3項前段規定，諭知易服勞役之
    折算標準。至扣案之仿 BERETTA廠84型半自動手槍製造之改
    造手槍1支（含彈匣1個，槍枝管制編號：0000000000號），
    及具殺傷力之直徑約7.6釐米金屬彈頭土造子彈5顆，依刑法
  　第38條第1項第1款規定宣告沒收，另原扣案具有殺傷力之7.
    6釐米金屬彈頭之土造子彈2顆，經試射鑑驗已失其違禁物之
    性質，不予宣告沒收。
據上論斷，應依刑事訴訟法第369條第1項前段、第371條、第364
條、第299條第1項前段，槍砲彈藥刀械管制條例第8條第4項、第
12條第4項、第18條第1項前段、刑法第11條前段、第2條第1項但
書、第55條、第42條第3項前段、第38條第1項第 1款，判決如主
文。
本案經檢察官黃全祿到庭執行職務。
中　　華　　民　　國　　96　　年　　2 　　月　　9 　　日
　　　　　　　　　刑事第五庭    審判長法　官  吳  敦
　　　　　　　　　　　　　　　　　    法　官  吳啟民
　　　　　　　 　 　　　　　　　　　　法　官  張傳栗
以上正本證明與原本無異。
如不服本判決，應於收受送達後十日內向本院提出上訴書狀，其
未敘述上訴之理由者並得於提起上訴後十日內向本院補提理由書
（均須按他造當事人之人數附繕本）。
                                      書記官  何子傑
中　　華　　民　　國　　96　　年　　2 　　月　　9 　　日
附錄：本案論罪科刑法條全文
槍砲彈藥刀械管制條例第8條
未經許可，製造、販賣或運輸鋼筆槍、瓦斯槍、麻醉槍、獵槍、
空氣槍或第4 條第1 項第1 款所定其他可發射金屬或子彈具有殺
傷力之各式槍砲者，處無期徒刑或5 年以上有期徒刑，併科新臺
幣1 千萬元以下罰金。
未經許可，轉讓、出租或出借前項所列槍枝者，處5 年以上被告
間有犯意之聯絡，行為之分擔，均為共同正犯。有期徒刑，併科
新臺幣1 千萬元以下罰金。
意圖供自己或他人犯罪之用，而犯前二項之罪者，處無期徒刑或
7 年以上有期徒刑，併科新臺幣1 千萬元以下罰金。
未經許可，持有、寄藏或意圖販賣而陳列第1 項所列槍枝者，處
3 年以上10年以下有期徒刑，併科新臺幣700 萬元以下罰金。
第1 項至第3 項之未遂犯罰之。
槍砲彈藥刀械管制條例第12條
未經許可，製造、販賣或運輸子彈者，處1 年以上7 年以下有期
徒刑，併科新台幣500 萬元以下罰金。
未經許可，轉讓、出租或出借子彈者，處6 月以上5 年以下有期
徒刑，併科新台幣300 萬元以下罰金。
意圖供自己或他人犯罪之用，而犯前二項之罪者，處3 年以上10
年以下有期徒刑，併科新台幣700 萬元以下罰金。
未經許可，持有、寄藏或意圖販賣而陳列子彈者，處5 年以下有
期徒刑，併科新台幣300 萬元以下罰金。
第 1 項至第 3 項之未遂犯罰之。
